臺灣桃園地方法院民事裁定　　　　　 100年度消債更字第52號
聲　請　人
即　債務人　劉菊英
上列聲請人因消費者債務清理事件聲請更生，本院裁定如下：
    主  文
債務人劉菊英自中華民國一百年六月三日下午五時起開始更生程
序。
命司法事務官進行本件更生程序。
    理  由
一、按法院開始更生程序之裁定，應載明其年、月、日、時，並
    即時發生效力；次按法院裁定開始更生或清算程序後，得命
    司法事務官，進行更生或清算程序，必要時，得選任律師、
    會計師或其他適當之自然人或法人一人為監督人或管理人，
    消費者債務清理條例第45條第1 項及第16條第1 項分別定有
    明文。
二、本件聲請意旨略以：聲請人因積欠債務不能清償，於消費者
    債務清理條例施行前，曾於民國95年5 月間依照中華民國銀
    行公會會員辦理消費金融案件無擔保債務協商機制與最大債
    權銀行台新國際商業銀行（下稱台新銀行）就協商時確定之
    債務總金額新臺幣（下同）1,827,909 元協議成立清償方案
    ，約定聲請人自95年6 月起，分80期，利率0 ％，於每月10
    日清償22,849元；而斯時聲請人每月收入約34,000元至36,0
    00元，於扣除房屋租金、水電費、交通費及生活費後，勉強
    尚可支應，惟聲請人嗣於96年1 月間起因曾擔任前配偶抵押
    貸款之連帶保證人而遭銀行每月強制執行1/3 薪資即約12,0
    00元，致聲請人無力再續為繳納上開協商金額而毀諾，是聲
    請人無法繼續履行原協商條件，顯係因非可歸責於己之事由
    致履行有重大困難，且無擔保或無優先權之債務總額未逾1,
    200 萬元，復未經法院裁定開始清算程序或宣告破產，爰請
    求准予裁定開始更生等語。
三、按消費者債務清理條例之立法意旨，乃在幫助陷於經濟上困
    境之債務人，得藉由更生或清算程序，走出經濟困境，避免
    走向絕路，實現憲法所保障之生命權。經查：聲請人所主張
    上情，業據其提出財產及收入狀況說明書、98年度綜合所得
    稅各類所得清單、財產歸屬清單、在職證明、薪資明細、房
    屋租賃契約書、未成年子女權利義務行使負擔約定書、協議
    書、戶籍謄本、債權人清冊、本院執行命令、財團法人金融
    聯合徵信中心前置協商專用債權人清冊等件附卷為證（參見
    本院卷第8 至28、41至45頁），經核與其所述大致相符，並
    有台新銀行所提出之協議書暨無擔保債務還款計劃、消費金
    融無擔保債務協商案件申請人財務資料表、收入證明切結書
    、交易紀錄表等附卷可佐（參見本院卷第55至59頁）。而聲
    請人於協商成立當時即95年間之每月薪資約34,000元至36,0
    00元，有台新銀行所提出之前開收入證明切結書附卷可查（
    參見本院卷第57頁），並有勞保局電子閘門被保險人投保資
    料查詢結果附卷可參（參見本院95年度執字第45331 號卷第
    5 頁）；另聲請人確自96年2 月間起遭強制執行扣薪1/3 之
    事實，亦有本院96年1 月25日桃院木執95年執八字第45331
    號執行命令附卷可按（參見同上卷第43、44頁）。是以本件
    聲請人於95、96年間之每月收入36,000元，倘扣除其與最大
    債權銀行間協商每月還款22,849元，及每月強制扣薪1/3 即
    約12,000元後，僅餘1,151 元，顯不足以維持聲請人之個人
    基本生活需要，足見聲請人主張有不可歸責於己之事由致履
    行協商顯有重大困難之情事，應堪認定屬實。復參以聲請人
    名下並無任何財產，有財產歸屬資料清單附卷可據（參見本
    院卷第12頁），且其現每月薪資收入仍係36,000元，有在職
    證明暨薪資明細附卷可參（參見本院卷第13至16頁），惟因
    其與前配偶已於98年11月10日離婚，故需獨力扶養甫滿1 歲
    之未成年子女及支付保母費、房租等費用，有前揭房屋租賃
    契約書、未成年子女權利義務行使負擔約定書、協議書及戶
    籍謄本附卷可查（參見本院卷第17至23頁），堪認本件聲請
    人確有不能清償債務之情事。此外，本件又查無聲請人有消
    費者債務清理條例第6 條第3 項、第8 條或第46條各款所定
    駁回更生聲請之事由存在，則聲請人聲請更生，應屬有據；
    並依首揭規定命司法事務官進行本件更生程序，爰裁定如主
    文。
中    華    民    國   100    年    5     月    31    日
                  民事第一庭  法  官  陳振嘉
正本係照原本作成。
本件不得抗告。
中    華    民    國   100    年    5     月    31    日
                              書記官  谷貞豫